臺灣宜蘭地方法院刑事判決　　　　　 100年度交簡上字第33號
上　訴　人　吳亦涵
上列上訴人因公共危險案件，不服民國100年10月31日本院簡易
庭100年度交簡字第633號判決（聲請簡易判決處刑案號：100年
度偵字第3727號）提起上訴，本院管轄之第二審合議庭判決如下
：
    主  文
原判決撤銷。
吳亦涵無罪。
    理  由
一、聲請簡易判決處刑書意旨以：被告吳亦涵於民國100年8月19
    日上午2時40分許，在其工作之Pub內，飲酒已至不能安全駕
    駛動力交通工具之程度，仍然騎乘重型機車，欲至他處買酒
    ，於2時45分許騎至宜蘭縣羅東鎮○○○○○路口時，因違
    規左轉，為警攔查，並測試口中呼氣之酒精濃度為每公升0.
    62毫克，始查知上情。因認被告涉犯修正前刑法第185條之
    3之服用酒類，不能安全駕駛動力交通工具而駕駛罪嫌。
二、按犯罪事實應依證據認定之，無證據不得認定犯罪事實；不
    能證明被告犯罪者，應諭知無罪之判決，刑事訴訟法第154
    條第2項、第301條第1項分別定有明文。又所謂認定犯罪事
    實之證據，係指足以認定被告確有犯罪行為之積極證據而言
    ，如未發現相當證據，或證據不足以證明，自不能以推測或
    擬制之方法，以為裁判基礎。又認定不利於被告之事實，需
    依積極證據，茍積極證據不足為不利於被告事實之認定時，
    即應為有利於被告之認定，更不必有何有利之證據。次按，
    刑事訴訟上證明之資料，無論其為直接證據或間接證據，均
    須達於通常一般人均不致於有所懷疑，而得確信其為真實之
    程度，始得據為有罪之認定，若其關於被告是否犯罪之證明
    未能達此程度，而有合理性懷疑之存在，致使無從形成有罪
    之確信，根據「罪證有疑，利於被告」之證據法則，即不得
    遽為不利被告之認定，其以情況證據（即間接證據）斷罪時
    ，尤須基於該證據在直接關係上所可證明之他項情況事實，
    本乎推理作用足以確證被告有罪，方為合法，不得徒憑主觀
    上之推想，將一般經驗上有利被告之其他合理情況逕予排除
    ，最高法院著有76年臺上字第4986號、32年度上字67號判例
    要旨可資參照。又按刑法第185條之3所規定之不能安全駕駛
    罪，係以「服用毒品、麻醉藥品、酒類或其他相類之物，不
    能安全駕駛動力交通工具而駕駛者」為構成要件。依其立法
    理由之說明，乃「為維護交通安全，增設服用酒類或其他相
    類之物過量致意識模糊駕駛交通工具之處罰規定，以防止交
    通事故之發生」。故該罪以「不能安全駕駛」為構成要件之
    一，惟行為人是否因服用毒品、麻醉藥品、酒類或其他相類
    之物，而有「不能安全駕駛」情形，應依證據證明之。警察
    機關於取締酒後駕駛時，通常固以呼氣後酒精濃度數值之高
    低，作為判斷能否安全駕駛之參考，但該酒測數值之高低，
    僅是證明能否安全駕駛之證據方法之一，並非絕對且唯一之
    證據，更與該罪為抽象危險犯或具體危險犯，分屬不同之兩
    事。易言之，倘酒測數值低於參考值（每公升0.55毫克），
    但依其他證據足以證明不能安全駕駛者，仍應成立本罪，反
    之則否。審理事實之法院，自應綜合全部卷證資料，以為判
    斷之依據，不能單憑酒測數值，作為唯一之認定標準（最高
    法院98年度臺非字第15號判決意旨參照）。
三、公訴人認被告涉有上開公共危險犯嫌，無非以被告於警詢時
    之供述、酒精測定紀錄表、汽、機車駕駛人酒後生理協調平
    衡檢測紀錄表、刑法第185條之3案件測試觀察紀錄表各1份
    為據。訊據被告吳亦涵堅決否認公共危險犯行，辯稱：其僅
    以調酒棒試味道，並未酒醉，警察對其測試時亦正常，而無
    不清醒之處等語。
四、經查：
  (一)被告以外之人於審判外之言詞或書面陳述，除法律有規定者
    外，不得作為證據；又被告以外之人於審判外之陳述，雖不
    符合同法第159條之1至第159條之4之規定，但經當事人於審
    判程序同意作為證據，法院審酌該言詞陳述或書面陳述作成
    時之情況，認為適當者，亦得為證據。當事人、代理人或辯
    護人於法院調查證據時，知有第159條第1項不得為證據之情
    形，而未於言詞辯論終結前聲明異議者，視為有前項之同意
    ，刑事訴訟法第159條第1項及第159條之5分別定有明文。查
    下述被告以外之人於審判外陳述而具有傳聞性質之證據，當
    事人迄至言詞辯論終結前均未聲明異議，本院審酌各該證據
    資料製作時之情況，並無違法不當之瑕疵，認以之作為證據
    應屬適當，揆諸前開規定，均有證據能力，先予敘明。
  (二)被告對於100年8月19日2時40分許，在其工作之Pub內，飲用
    含有酒精類飲品後，騎乘車號803-EXT號重型機車上路，於
    同日上午2時50許，經警對其實施呼氣酒精濃度測試，測試
    值為每公升0.62毫克之過程固不爭執，並有酒精測定紀錄表
    1份在卷可稽（見警卷第9頁）。然上開測定值係警員在對被
    告進行四次測試後，酒測器均無反應，嗣於第五次測試時，
    亦經等待數秒後方測得上開數值之事實，業據本院勘驗測試
    之錄影紀錄明確（見本院卷第31、32頁）。而證人即對被告
    實施酒測之警員李旭銘於審理中證稱：其執行酒測勤務逾5
    年，以酒測器實施酒測時，如係吹氣不足，酒測器會發出嗶
    嗶聲，沒反應則會完全沒有聲音。本件對被告實施酒測，前
    四次測試時，酒測器均無反應，曾懷疑酒測有問題等語（見
    本院卷第62、65頁），是以證人李旭銘之執勤經驗，其曾壞
    疑酒測器在測定被告之呼氣中所含酒精濃度時是否有問題，
    而該酒測器亦確有沒有反應之事實，則前揭檢測結果是否正
    確無疑，實有可疑之處。
  (三)又被告為警查獲後，經警為酒後生理協調平衡檢測，檢測結
    果就檢測內容「閉雙眼，30秒內朗誦阿拉伯數字由1001到10
    30」及「用筆在兩個同心圓之間的0.5公分環狀帶內畫另一
    個圓」二項為不合格，其餘均合格之事實，有汽、機車駕駛
    人酒後生理協調平衡檢測紀錄表存卷可按。惟查經本院勘驗
    警員對被告實施酒後生理協調平衡檢測之錄影紀錄，就上開
    二項之檢測之勘驗結果為：「警員請吳亦涵從1001數到1030
    ，眼睛要閉起來，被告詢問警員是否從1001數到1030，警員
    表示『是』，再請被告閉上眼睛後開始讀1001至1030，被告
    從1001數至1009均無錯誤，後數至1010時，被告中斷並詢問
    警方是否可唸1010嗎，警方表示『沒有辦法』，被告說『可
    是你沒有跟我說規定啊』，警員稱『我只有跟你說要數到
    1030，沒有說中間可以停下來問，停下來問就是不行』」；
    「警員請吳亦涵進行下一個動作，被告穿上鞋子，警員請被
    告至桌子旁邊，被告即直線走至該桌子，警員請被告於汽車
    駕駛人酒後生理協調平衡檢測紀錄表上二個同心圓間，用筆
    在兩個同心圓之間畫圓，被告詢問是否描線，警員稱『對、
    對、對』，被告隨即以筆描畫內圈，警員稍重語氣強調要描
    畫於兩圓中間，被告質問方才稱只要描線，警員及旁邊男聲
    分別以國語及台語稱『中間』、『裡面』，被告再次確認是
    否將線畫於二圓線中間，警員表示『對』，被告隨即以一筆
    描線於二圓之間，畫成圓圈，警員稱『好，可以了，簽名』
    ，被告隨即簽名於測試表右側」等語。則從上開檢測過程可
    知：
  1.就「閉雙眼，30秒內朗誦阿拉伯數字由1001到1030」部分，
    被告係詢問1010要如何念，警員即予打斷，認定不合格。惟
    「1010」在口語表達上，可唸「一○一○」或「一千零一十
    」，被告因有疑問而詢問警員以免不符檢測標準，應屬合理
    。且依該項檢測之備註欄所載：數錯數目或無法於30秒內朗
    誦完畢或拒絕接受檢測者，為不合格，被告為詢問之行為，
    並不符備註欄所述情形。況在被告詢問後，警員可立即再請
    被告測試，而警員捨此不為，逕予認定不合格，實屬過苛！
  2.就「用筆在兩個同心圓之間的0.5公分環狀帶內畫另一個圓
    」部分，被告已先詢問警員是否以筆描在圓圈上，警員回答
    稱是，被告即以筆描在內圈上，被告之理解並無錯誤。後警
    員予以制止，另令被告在二同心圓間畫一個圓，被告所畫之
    圓係以一筆畫完成，且無不完整、不連續或畫在指定範圍外
    之情形，則應認定該項檢測合格，惟警員竟認定不合格，即
    屬有誤。此部分亦據警員李旭銘於審理中證稱：就該處之認
    定，其有疏失等語（見本院卷第63頁），已坦承有錯。
  3.從而，就警員對被告實施酒後生理協調平衡檢測，檢測結果
    全部合格，故亦難以汽、機車駕駛人酒後生理協調平衡檢測
    紀錄表為被告已無法安全駕駛動力交通工具之認定依據。
  (四)起訴書另以刑法第185條之3案件測試觀察紀錄表為被告有罪
    之證據（見警卷第7頁），而該表之觀察結果欄中固然勾選
    被告「命駕駛人作直線測試、平衡動作，駕駛人腳步不穩、
    手腳擅抖，顯無法正常駕駛」等語。惟證人李旭銘於審理時
    證稱：刑法第185條之3案件測試觀察紀錄表係在汽機車駕駛
    人酒後生理協調平衡檢測紀錄表之後所製作，而上述「命駕
    駛人作直線測試、平衡動作」即為汽機車駕駛人酒後生理協
    調平衡檢測紀錄表第1、2項（按即「直線步行十公尺後，迴
    轉走回原地」及「雙腳併攏，兩手緊貼大腿將一腳向前抬高
    離地15公分，並停止不動30秒」）之測試等語（見本院卷第
    62頁）。但上開測試，證人李旭銘在汽、機車駕駛人酒後生
    理協調平衡檢測紀錄表上係勾選合格（見警卷第8頁），經
    訊問證人李旭銘何以對被告檢測時認其合格，而會在刑法第
    185條之3案件測試觀察紀錄表勾選不合格時，證人李旭銘表
    示勾錯，對被告之測試觀察表應全部合格等語（見本院卷第
    62、63頁），則刑法第185條之3案件測試觀察紀錄表亦不足
    為被告無法安全駕駛動力交通工具之依據。
  (五)綜上所述，聲請簡易判決處刑書所載之證據，有如上之瑕疵
    ，而均無法採為被告有不能安全駕駛動力交通工具之，故不
    得以該罪相繩。此外，復查無其他積極證據，足資證明被告
    有公訴人所指前揭犯行。被告犯行既屬不能證明，自應為被
    告無罪之諭知。
五、原判決未能究明上情斟酌及此，對被告論罪科刑，自有違誤
    ，被告上訴意旨，指摘及此，為有理由，應由本院將原判決
    撤銷，改判被告無罪。
六、又被告經本院諭知無罪之判決已如前述，原審本不得適用刑
    事訴訟法第7 編所定之簡易程序對其論罪科刑，而應依同法
    第452 條規定適用通常程序為審判，則本院所為前開判決，
    係依刑事訴訟法第455條之1第3項規定準用同法第369條第2
    項規定適用第一審通常程序而為之第一審通常程序判決，附
    此敘明。
據上論斷，依刑事訴訟法第455條之1第1項、第3項、第369條第1
項前段、第364條、第452條、第301條第1項前段，判決如主文。
本案經檢察官張學翰到庭執行職務。
中    華    民    國   100    年    12    月    30    日
                  刑事第三庭審判長法  官    陳玉雲
                                  法  官    鄭貽馨
                                  法  官    張育彰
以上正本證明與原本無異。
如不服本判決應於收受送達後10日內向本院提出上訴書狀，並應
敘述具體理由；其未敘述上訴理由者，應於上訴期間屆滿後20日
內向本院補提理由書（均須按他造當事人之人數附繕）「切勿逕
送上級法院」。
                                  書記官    陳靜宜
中    華    民    國   100    年    12    月    30    日